臺灣花蓮地方法院行政訴訟判決
111年度交字第72號
原      告  余秋美  
被      告  交通部公路總局臺北區監理所

代  表  人  黃鈴婷  


上列當事人間交通裁決事件，原告不服被告民國111年10月27日
北監花裁字第44-P00000000號裁決，提起行政訴訟，本院判決如
下：
    主      文
原告之訴駁回。
訴訟費用新臺幣參佰元由原告負擔。
    事實及理由
一、程序事項：按交通裁決事件之裁判，得不經言詞辯論為之，
    行政訴訟法第237條之7定有明文。查本件係因原告不服被告
    依道路交通管理處罰條例（下稱道交條例）第48條第1項第4
    款規定所為裁決，而提起撤銷訴訟，屬交通裁決事件，依前
    揭規定，爰不經言詞辯論，逕行裁判，合先敘明。
二、事實概要：原告駕駛車牌號碼為00-0000號自用小客車（下
    稱系爭汽車），於民國111年9月5日中午12時56分許，沿花
    蓮縣吉安鄉吉安路5段由南往北方向行駛至該路與南華二街
    口（下稱系爭路口）處，因右轉彎時未先變換至外側車道(
    含機慢車優先道)，與當時亦沿吉安路5段上之機慢車優先道
    直行由訴外人李侑達所騎乘之車牌號碼為000-0000號普通重
    型機車（下稱系爭機車）發生擦撞（上開車禍下稱系爭車禍
    ），致李侑達受傷，系爭汽車即駛離，後經李侑達報警並經
    花蓮縣警察局吉安分局（下稱吉安分局）獲報後，調閱路口
    監視器發現上情並經查證後，依違反道交條例第48條第1項
    第6款「轉彎車未讓直行車」規定，對原告舉發花警交字第P
    00000000號違反道路交通管理事件通知單（下稱系爭通知單
    ），並交付原告簽收。原告不服舉發並提出交通違規陳述書
    ，經被告函請吉安分局查證，吉安分局以111年10月7日吉警
    交字第1110022609號函更正系爭通知單舉發條文為道交條例
    第48條第1項第4款「在多車道右轉彎，不先駛入外側車道」
    規定，並查復違規屬實，被告遂於111年10月27日以北監花
    裁字第44-P00000000號裁決書（下稱原處分），依道交條例
    第48條第1項第4款、第63條第1項規定，裁處原告罰鍰新臺
    幣（下同）600元，並記違規點數1點。原告於收受後不服，
    遂提起本件行政訴訟。
三、原告主張：原告於111年9月5日中午12時56分許，駕駛系爭
    汽車行經系爭路口右轉南華二街時，與直行之系爭機車發生
    擦撞事故，被依道交條例第48條第1項第6款開罰，轉彎車未
    讓直行車，經原告遞交交通違規陳述書後，改以同條例第48
    條第1項第4款，在多車道右轉彎，不先駛入外側車道，裁決
    罰鍰600元。吉安路5段與南華二街均為一線車道，一線為機
    車專用道，並無多車道，被告所為裁處不合事實、法規等語
    。並聲明：原處分撤銷。
四、被告則以：檢視舉發機關所檢附之路口監視影像，時間00：
    08系爭汽車行駛於吉安路5段上，該車道應為俗稱之混合車
    道（汽機車皆可行駛），其右方上有一機慢車優先道，依道
    路交通安全規則第102條第1項第4款及第3項之規定，同向二
    車道（含機慢車優先道）以上者，左側車道為內側車道，右
    側車道為外側車道，此時車輛欲右轉彎時，應先變換至外側
    車道，且右轉彎時應於30公尺換入「外側車道」「慢車道」
    ，並於30至60公尺前換入。本案違規之系爭汽車直至駛達系
    爭路口右轉前都未變換至「機慢車優先道」，自有在多車道
    右轉彎，不先駛入外側車道之違規，本案違規屬實，被告依
    道交條例第48條第1項第4款、第63條第1項規定為裁處，於
    法並無違誤等語，並聲明：原告之訴駁回。
五、經查，原告於上開時地駕駛系爭汽車沿花蓮縣吉安鄉吉安路
    5段由南往北方向行駛至系爭路口處並右轉時，與當時直行
    之系爭機車發生碰撞。經吉安分局先認原告有違反道交條例
    第48條第1項第6款「轉彎車未讓直行車」規定之違規事實而
    舉發系爭通知單並經原告簽收，嗣原告提出交通違規陳述書
    後，被告函請吉安分局查證，吉安分局以函文更正舉發條文
    為道交條例第48條第1項第4款並查復原告違規屬實，被告遂
    於111年10月27日以原處分處以原告罰鍰600元並記違規點數
    1點等節，有系爭通知單、被告花蓮監理站111年9月22日北
    監花站字第1110300672號函、吉安分局111年10月7日吉警交
    字第1110022609號函、被告花蓮監理站111年10月19日北監
    花站字第1110296231號函、道路交通事故現場圖、現場照片
    、吉安分局111年11月4日吉警交字第1110026321號函、道路
    交通事故初步分析研判表、原處分書及送達證書、原告交通
    違規案件陳述書等件在卷可稽（見本院卷第15至19頁、第43
    至91頁），應可信為真。
六、原告不服原處分，提起本件行政訴訟，並主張前情等節，為
    被告所否認，並以上詞置辯。是本院應審酌者厥為：原處分
    有無違法？茲分述如下：
　㈠按汽車行駛至交岔路口，其行進、轉彎，應依下列規定：四
    、右轉彎時，應距交岔路口30公尺前顯示方向燈或手勢，換
    入外側車道、右轉車道或慢車道，駛至路口後再行右轉。但
    由慢車道右轉彎時應於距交岔路口30至60公尺處，換入慢車
    道。同向有二以上之車道者，左側車道為內側車道，右側車
    道為外側車道。道路交通安全規則第102條第1項第4款、第3
    項定有明文。又汽車駕駛人轉彎或變換車道時，有下列情形
    之一者，處600元以上1800元以下罰鍰：四、在多車道右轉
    彎，不先駛入外側車道，或多車道左轉彎，不先駛入內側車
    道。汽車駕駛人有下列各款所列條款之一者，除依原條款處
    罰鍰外，並予記點：一、有第三十三條第一項、第二項、第
    三十八條第一項、第四十條、第四十五條、第四十七條第一
    款至第三款、第四十八條、第四十九條或第六十條第二項第
    一款、第二款情形之一者，各記違規點數一點。道交條例第
    48條第1項第4款、第63條第1項第1款亦有明定。
　㈡經查，依被告提出之系爭車禍之現場監視器翻拍照片及道路
    交通事故現場圖等，並參酌兩造上開所述，可知車禍發生地
    即系爭路口處之花蓮縣吉安鄉吉安路5段北向車道部分，有1
    內側之混合車道及1外側之機慢車優先道，共計2車道。原告
    車禍前當時原係駕駛系爭汽車沿吉安路5段內側之混合車道
    南往北方向行駛，並於通過吉安路5段於系爭路口之停止線
    後才右轉。又依上開第102條第1項第4款、第3項規定，車輛
    於右轉彎時，應距交岔路口30公尺前顯示方向燈或手勢，換
    入外側車道或「慢車道」，駛至路口後再行右轉。同向有二
    以上之車道者，左側車道為內側車道，右側車道為外側車道
    。故系爭汽車行駛之上開吉安路5段路段，原告自應先於距
    離系爭路口30公尺前顯示方向燈或手勢，換入外側之機慢車
    優先道並於駛至路口後再行右轉，然原告於本件並未為之，
    故原告之該駕駛行為確實已違反道交條例第48條第1項第4款
    「在多車道右轉彎，不先駛入外側車道」之規定，原告雖主
    張吉安路5段為「一線車道，一線為機車專用道，並無多車
    道」等情，然依上開道路交通安全規則之規定，即已將原告
    所謂之該情況列為多車道（即2線以上車道），故原告所述
    對法令顯有誤解之處，並不足採。故被告依道交條例48條第
    1項第4款、第63條第1項規定做成原處分，裁處原告罰鍰600
    元，並記違規點數1點等，於法並無違誤之處。
七、綜上所述，原告既有上開在多車道右轉彎，不先駛入外側車
    道之違規事實，被告依道交條例48條第1項第4款、第63條第
    1項規定為原處分，於法並無不合，從而，本件原告訴請撤
    銷原處分，為無理由，應予駁回。
八、本件第一審裁判費為300元，應由原告負擔，爰確定第一審
    訴訟費用額如主文第2項所示。
九、據上論結，本件原告之訴為無理由，依行政訴訟法第98條第
    1項前段，判決如主文。
中　　華　　民　　國　　111 　年　　12　　月　　5 　　日
                  行政訴訟庭    法  官  鍾志雄
以上正本係照原本作成。
如不服本判決，應於送達後20日內，向本院提出上訴狀並表明上
訴理由(均須按他造當事人之人數附繕本並繳納上訴裁判費)。如
委任律師提起上訴者，亦應一併繳納上訴審裁判費。　　　　　
中　　華　　民　　國　　111 　年　　12　　月　　5 　　日
                                書記官  胡釋云